臺灣臺中地方法院刑事判決　　　　　　　 96年度易字第497號
公　訴　人　臺灣臺中地方法院檢察署檢察官
被　　　告　乙○○
上列被告因詐欺案件，經檢察官提起公訴（95年度偵字第19932
號），被告於準備程序中就被訴事實為有罪之陳述，受命法官經
聽取當事人之意見後，由本院合議庭裁定由受命法官獨任以簡式
審判程序判決如下：
    主    文
乙○○幫助意圖為自己不法之所有，以詐術使人將本人之物交付
，處有期徒刑肆月，如易科罰金，以銀元參佰元即新臺幣玖佰元
折算壹日。
    犯罪事實
一、乙○○可預見一般人收購金融帳戶使用常與財產犯罪密切相
    關，且取得他人存摺之目的在於收取贓物及掩飾犯行不易遭
    人追查，竟仍基於縱若有人持以犯罪亦無違反本意之不確定
    幫助犯意，於94年3月間某日，在台中市○○路之金塶酒店
    ，將其於93年12月1日，在新竹國際商業銀行苑裡分行所開
    立之00000000000號帳戶，提供給犯罪集團成員林原正之成
    年男子使用。該犯罪集團成員取得上開帳戶後，即基於意圖
    為自己不法所有之犯意，於94年5月17日，以電話向甲○○
    佯稱其信用卡繳費逾期，指示甲○○匯款新台幣（下同）99
    983元至乙○○所開立之上開帳戶，甲○○不疑有詐，旋即
    依對方指示，將99983元匯入乙○○所有之前揭帳戶內，嗣
    甲○○察覺有異，始知受騙，並報警處理因而循線查獲上情
    。
二、案經甲○○訴由台中市警察局第五分局報請臺灣臺中地方法
    院檢察署檢察官偵查起訴。
    理  由
一、被告乙○○對於上開犯罪事實，業於本院訊問及審理時坦承
    不諱，核與被害人甲○○於警詢中證述情節相符，並有被告
    乙○○在新竹國際商業銀行所開立帳戶基本資料、交易明細
    等附卷可參，足見被告確有容任犯罪集團利用其帳戶犯詐欺
    取財罪之不確定故意，允無疑義，其犯行應堪認定。
二、按被告乙○○以幫助詐欺取財之意思，參與詐欺取財構成要
    件以外之行為，核係犯刑法第30條第1項、第339條第1項幫
    助詐欺取財罪，爰依同法第30條第2項幫助之規定減輕其刑
    (有關新舊法之比較適用詳下述)。爰審酌被告之犯罪動機係
    為獲取不法之代價，手段尚屬平和，惟其行為使犯罪追訴增
    加困難，而使詐欺取財犯罪增加，及犯罪後坦承犯行，並主
    動供出林原正之年籍資料 (經查係65年2月5日生，目前在竹
    田分監執行)之犯罪後態度等一切情狀，量處如主文所示之
    刑，並諭知易科罰金之折算標準。
三、查，被告行為後，刑法第2條、第30條、第41條，均於94 年
    2月2日修正公布，並自95年7月1日起施行，且 (一)修正後
    刑法第2條第1項規定，已將新舊法律適用之「從新從輕」原
    則，改採「從舊從輕」原則，而此規定僅係規範行為後法律
    變更所生新舊法律比較適用之準據法，並非實體刑罰法律，
    自不生行為後法律變更之比較適用之問題，應逕行適用新法
    第2條第1項之規定，為「從舊從輕」之比較。(二)修正前刑
    法第30條：「幫助他人犯罪者，為從犯。雖他人不知幫助之
    情者，亦同。從犯之處罰，得按正犯之刑減輕之。」，與修
    正後同條規定：「幫助他人實行犯罪行為者，為幫助犯。雖
    他人不知幫助之情者，亦同。幫助犯之處罰，得按正犯之刑
    減輕之。」之規定，二者在用語上固有不同，惟其修法理由
    乃在舊法規定體例在解釋上滋生爭議，且「從犯」用語，常
    有不同解讀，爰予修正以杜爭議，並明示幫助犯之成立，亦
    以被幫助者著手犯罪之實行，且具備違法性為必要，此觀諸
    立法理由說明即明，是此部分修正應無有利、不利於被告之
    問題，即無適用上開規定為比較之餘地，自應依一般法律適
    用之原則，適用現行、有效之裁判時法論處(最高法院95年
    度台上字第6159號、6016號判決意旨參照)。(三)被告行為
    後，罰金罰鍰提高標準條例第2條業已刪除，而刑法第41條
    第1項前段關於易科罰金之折算標準已由舊法之銀元1百元、
    2百元、3 百元修正為新臺幣1千元、2千元、3千元，因屬科
    刑規範事項之變更，其折算標準為裁判時所應諭知，自有就
    新舊法規定比較之必要，經比較新舊法結果，以被告行為時
    之舊法較為有利於被告，是依修正後刑法第2條第1項前段之
    規定，本件應適用被告行為時之舊法即依修正前刑法第41條
    第1項前段、修正前罰金罰鍰提高標準條例第2條、現行法規
    所定貨幣單位折算新臺幣標準第2條之規定，諭知以銀元3百
    元即新臺幣9百元折算1日為易科罰金之折算標準，附此敘明
    。
四、臺灣臺中地方法院檢察署96年度偵字第3071號移送併辦意旨
    略以：乙○○可預見一般人收購金融帳戶使用常與財產犯罪
    密切相關，且取得他人存摺之目的在於收取贓物及掩飾犯行
    不易遭人追查，竟不顧他人所可能遭害之危險，仍以縱若有
    人持以犯罪亦無違反本意之不確定幫助犯意，在不詳時間，
    將其於93年11月26日，在臺中商業銀行崇德分行所開立之00
    0000000000號帳戶，提供給真實姓名不詳成年詐騙集團成員
    使用。該詐騙集團成員取得上開帳戶後，即自己或與他人基
    於意圖為自己不法所有之犯意聯絡，而為下列犯行：(一)於
    95年8月11日10時25分許，以電話向許玉娟佯稱為其友人「
    小蕙」，因需錢急用，向其借款3萬元，使許玉娟於同日依
    指示匯款5元至乙○○開立之上開帳戶；(二)於95年8月14
    日14時許，以電話向尤嘉莉佯稱為其友人「陶金苓」，因需
    錢急用，向其借款3萬元，使尤嘉莉陷於錯誤，於同日依指
    示匯款3萬元至乙○○開立之上開帳戶。嗣許玉娟及尤嘉莉
    察覺有異，經報警而循線查悉上情，並認本件與被告上開經
    起訴部分有連續犯之裁判上一罪關係，而移請本院併案審理
    。惟查，被告於本院固坦承確有出售上開臺中商業銀行崇德
    分行之帳戶予不詳之人，惟稱: 此距出售上開新竹國際商銀
    苑裡分行帳戶之時間有1年以上等語，且查被告上開臺中商
    業銀行崇德分行000000000000號帳戶，雖係於93年11月26日
    開戶，惟自開戶以後均僅有100元之開戶存款，嗣於95年8月
    9日始有另1筆存款15000元存入，而被害人許玉娟係於95年
    8月11日被騙匯款、被害人尤嘉莉則係於95年8月14日被騙匯
    款，此相距上開經起訴而為本院認定有罪部分之94年5月間
    ，相隔約1年多，且刑法有關連續犯之規定，亦已於95年7月
    1日刪除，從而自難認2者間有何連續犯之裁判上一罪之關係
    ，且此部分既未經起訴，本院自無從審理，自應退回由檢察
    官另行偵辦，併此敘明。
據上論斷，應依刑事訴訟法第299條第1項前段、第273條之1第1
項、刑法第2條第1項、第30條第1、2項、第339條第1項、修正前
刑法第41條第1項前段，罰金罰鍰提高標準條例第1條前段、修正
前罰金罰鍰提高標準條例第2條，現行法規所定貨幣單位折算新
臺幣條例第2條，判決如主文。
中　　華　　民　　國　　96　　年　　3　　月　　29   　日
                  刑事第十五庭  法  官  郭瑞祥
上正本證明與原本無異。
如不服本判決，應於送達後十日內向本院提出上訴狀（須附繕
本），上訴於台灣高等法院台中分院。
                                書記官  賴亮蓉
中　　華　　民　　國　　96　　年　　3　　月　　29   　日
附錄論罪科刑法條
中華民國刑法第339條第1項：
意圖為自己或第三人不法之所有，以詐術使人將本人或第三人之
物交付者，處5年以下有期徒刑、拘役或科或併科1千元以下罰金
。
